【裁判字號】    98,消債更,549
【裁判日期】    980817
【裁判案由】    更生事件
【裁判全文】
臺灣臺中地方法院民事裁定           98年度消債更字第549號
    聲  請  人
    即  債務人  甲○○○
                            弄.
上列聲請人即債務人與債權人台北富邦商業銀行股份有限公司、
國泰世華商業銀行股份有限公司、荷商荷蘭銀行股份有限公司台
北分公司、渣打國際商業銀行股份有限公司、臺灣新光商業銀行
股份有限公司、中國信託商業銀行股份有限公司、友邦國際信用
卡股份有限公司、兆豐國際商業銀行股份有限公司、亞洲信託股
份有限公司、香港商香港上海豐銀行股份有限公司、遠東國際
商業銀行股份有限公司、玉山商業銀行股份有限公司、萬泰商業
銀行股份有限公司、大眾商業銀行股份有限公司、台新國際商業
銀行股份有限公司、第一商業銀行股份有限公司、美國運通信用
卡股份有限公司間消費者債務清理條例事件，債務人聲請更生，
本院裁定如下：
    主    文
債務人更生之聲請駁回。
聲請費用由債務人負擔。
    理    由
一、按債務人不能清償債務或有不能清償之虞者，得依本條例所
    定更生或清算程序，清理其債務，消費者債務清理條例第3
    條定有明文。又聲請更生或清算不合程式或不備其他要件者
    ，法院應以裁定駁回之，復為同條例第8條所明定。又債務
    人有虛報債務、隱匿財產，或對於債權人中之一人或數人允
    許額外利益，情節重大，法院應不認可更生方案；又聲請更
    生或清算不合程式或不備其他要件者，法院應以裁定駁回之
    ，但其情形可以補正者，法院應定期間先命補正；又債務人
    經法院通知，無正當理由而不到場，或到場而不為真實之陳
    述，或拒絕提出關係文件或為財產變動狀況之報告，更生之
    聲請應駁回之；又債務人經法院通知，無正當理由而不到場
    ，或到場而不為真實之陳述，或拒絕提出關係文件或為財產
    變動狀況之報告，更生之聲請應駁回之，同條例第63條第 1
    項第9款、第46條第3款亦定有明文。又更生制度之立法目的
    在使債務人於不能清償債務或有不能清償之虞時，透過此一
    制度，使全體債權人獲得公平之受償，並予債務人在經濟上
    有更生之機會，防止社會經濟發生混亂，並非使債務人恣意
    消費或投資失利所造成之債務，任意轉嫁予債權人負擔。
二、本件聲請人即債務人聲請意旨略以：因聲請人之財產及收入
    不足以清償債務，前曾於95年 8月31日依照中華民國銀行公
    會會員辦理消費金融案件無擔保債務協商機制與金融機構成
    立協商，自95年9月起，分80期，利率3.88%，且每月10日清
    償新台幣46,974元，惟因聲請人每月薪資僅約20,000元，在
    扣除自己生活必要費用後，實無法依協商條件履行，於97年
    1月起毀諾 ，故聲請人無力繼續履行原協商條件，顯係因非
    可歸責於己之事由致履行有重大困難，爰請求准予裁定開始
    更生生活等語。
三、查債務人陳報之無擔保債務總額為 2,244,463元，又據其陳
    報之每月必要生活支出 (含扶養費)共計 21,125元；其固定
    收入為任職於SOGO百貨每月約25,000元。
四、經查，依據債務人於95年 8月31日依照中華民國銀行公會會
    員辦理消費金融案件無擔保債務協商機制與金融機構成立協
    商時之債務總額為 3,306,617元，此有協議書、無擔保債務
    還款計劃附卷可稽，而債務人於本院98年8月5日訊問時陳稱
    其繳納17期後毀諾，則以每期應繳46,974元×17期=798,558
    元予以扣減，債務人之債務應僅剩 2,508,059元，與債務人
    聲請更生時陳報之債務為 2,244,463元差鉅相當。次查，債
    務人原所有坐落苗栗市○○段655-11地號土地一筆及其上同
    段1532建號建物一棟，於聲請更生前之97年 2月27日以2,16
    8,000元出售予第三人張盛業，並於97年3月10日完成移轉所
    有權登記，全部價金並於97年3月8日交付完畢，債務人將此
    價金所有全部用以清償私人借款之情，有台灣苗栗地方法院
    97年度消債更字第10號民事裁定（該裁定認定債務人並不具
    有不可歸責之事由，係屬可歸責於債務人之事由）附卷可稽
    。對此，債務人於本院98年8月5日訊問時陳稱（賣房子2 百
    多萬，之後剩1百多萬，剩餘的一百多萬用到何處？）我都
    還掉了，不然我為何要辦更生。（賣房子誰處理的？）我錢
    都拿去還親戚等語。惟債務人並未提出任何證據以資佐證，
    如是，債務人顯然係在虛報債務，以便隱匿財產，並具有到
    場不為真實陳述之情，至堪認定。
五、末查，依債權人所提出之債務人消費明細觀之，債務人之消
    費態樣為代償債務（88年12月21日60,000元、92年9月30日
    200,000元、93年4月30日80,000元）、服飾（衣元素實業公
    司、花漾服飾、麗嬰房、緣投阿尚）、百貨（台灣永旺百貨
    、新竹風城、太平洋崇光百貨、新光三越百貨）、高額信用
    貸款（91年12月23日190,000元、92年11月 7日150,000元、
    94年12月30日180,000元、95年 1月26日503,136元）、預借
    現金、娛樂（錢櫃企業、豐功育樂、 ATT音樂城、美的世界
    唱片行）、電子資訊（倚天資訊）、保險費（ ING安泰人壽
    ）等（小額未列計），此有債權人提出之消費帳明細附卷可
    稽。依此債務人之消費已然逾越一般人生活水準，而非屬日
    常生活所需，而達奢侈、浪費之程度，矧債務人於本院98年
    8月5日訊問時經院詢問是否願意與銀行再協商？債務人竟陳
    稱我如果不上班等語，依此顯見債務人並無還款之誠意，僅
    係欲藉由聲請更生，獲取債務之打折清償，堪予認定；茲債
    務人依消費者債務清理條例更生之規定，欲將其恣意消費所
    造成之債務，任意轉嫁予債權人負擔，揆諸前引說明亦與本
    條例之立法目的有違，其請求亦屬欠缺權利保護之必要。矧
    ，債務人之消費態樣既如前述，核與消費者債務清理條例第
    134條第4款所稱：「浪費、賭博或其他投機行為，致財產顯
    然減少或負擔過重之債務」等不免責事由相當。再債權人具
    狀陳報消費明細帳時，亦表明反對債務人之更生聲請，顯見
    本件縱令進入更生程序，亦將因其更生方案無法獲致債權人
    會議通過或法院認可而宣告清算，徒增程序勞費，毫無實益
    。
六、綜上所述，債務人之請求顯欠缺保護之必要，且到場不為真
    實陳述，揆諸首引法條規定，應駁回之。爰依消費者債務清
    理條例第8條、第15條、第46條第3款、民事訴訟法第95條、
    第78條裁定如主文。
中    華    民    國    98    年    8     月    17    日
                  民事庭法  官  顏世傑
上為正本係照原本作成。
如不服本裁定，應於裁定送達後10日內，以書狀向本院提出抗告
，並繳納抗告費新臺幣1000元。
中    華    民    國    98    年    8     月    17    日
                        書記官  楊均謙


司法院資訊處製作；財團法人民間司法改革基金會備份。
